【裁判字號】    89,易,451
【裁判日期】    890904
【裁判案由】    詐欺
【裁判全文】
臺灣嘉義地方法院刑事判決                          八十九年度易字第四五一號
    公  訴  人  臺灣嘉義地方法院檢察署檢察官
    被      告  乙○○
右列被告因詐欺案件，經檢察官提起公訴（八十九年度偵緝字第五八號），本院判決
如左：
    主  文
乙○○無罪。
    理  由
一、公訴意旨略以：被告乙○○明知自己無償債能力，竟意圖為自己不法之所有，於
    民國八十七年一月十五日，佯以投資地毯進口生意為詞，向甲○○借款新台幣（
    下同）三十萬元，致甲○○信以為真，陷於錯誤，如數交付借款，乙○○得手後
    ，隨即攜款前往賭博，並玩用花盡，甲○○事後要求還款未果，經查訪鄰人，始
    知受騙。案經被害人甲○○訴請偵辦，因認被告犯詐欺取財罪嫌。
二、按犯罪事實應依證據認定之，無證據不得推定其犯罪事實。又不能證明被告犯罪
    者，應諭知無罪之判決，刑事訴訟法第一百五十四條、第三百零一條第一項分別
    定有明文。再告訴人之告訴，係以使被告受刑事訴追為目的，是其陳述是否與事
    實相符，仍應調查其他証據以資審認，最高法院五十二年台上字第一三００號著
    有判例。又按刑法第三百三十九條第一項之詐欺罪，須行為人施用詐術，致他人
    陷於錯誤而為財物之交付始可，如行為人並未施用詐術，或其所用方法不能認係
    詐術，亦不致使人陷於錯誤，即均與該條之構成要件有間（最高法院四十六年
    度臺上字第二六０號判例參照），合先敘明。
三、公訴人認被告涉犯詐欺取財罪，係以：被害人甲○○於偵查中之指訴，證人即被
    害人之夫陳榮崑於偵查中之證詞，並有被告書立之借據影本一紙附於偵查卷足憑
    ，為主要之論據。訊據被告乙○○固坦承有收受被害人交付之三十萬元情事，惟
    矢口否認有詐欺之情事，辯稱：被害人於八十七年一月十五日，南下嘉義交付其
    三十萬元，係為與其於過年期間共同投資設置賭局之用，惟後來其手氣不佳，悉
    數賭輸，該紙借據是被害人之夫陳榮崑事先寫好，於交錢當天由其簽名，以為憑
    據，其願意每月分期償還被害人該筆款項等語。
四、經查，本件被告與被害人間就前開交付三十萬元之原因為何，各執一詞，究係被
    告向被害人佯稱欲投資地毯進口生意需錢孔急，或係被害人本欲與被告共同投資
    設置賭局以賺取利潤，抑或純為民事借款糾紛，實非外人所能得知，是本院依職
    權函請法務部調查局對被告與被害人雙方實施測謊鑑定，經該局函覆結果：被告
    於回答本案系爭問題時之情緒，無波動反應，應未說謊。而被害人於回答本案系
    爭問題時之情緒，呈波動反應，應係說謊。有該局八十九年七月二十七日（八九
    ）陸（三）字第八九○五○○三三號鑑定通知書一紙附卷可按；又被害人提出之
    借據影本一紙，充其量亦僅能證明被告有向其借款三十萬元之情事，並不能作為
    認定被告有詐欺犯行之證據。再查，向他人借款，當然是因為資力不足，否則何
    需借款？是不能以被告於借款當時，無工作亦無財產，即認被告借款時有詐欺之
    意。揆諸前揭說明，被告所辯縱有瑕疵，然本院亦查無其他積極之證據足資證明
    被告確有詐欺取財之犯行，本件被告犯罪事實即屬不能證明，依法自應諭知無罪
    之判決。
據上論斷，應依刑事訴訟法第三百零一條第一項，判決如主文。
本案經檢察官陳仁智到庭執行職務。
中      華      民      國    八十九    年      九      月      四      日
                                臺灣嘉義地方法院刑事第三庭
                                        法  官  唐  淑  民
右正本證明與原本無異。
如不服本判決，應於判決送達後十日內向本院提出上訴狀( 應附繕本 )。
中      華      民      國    八十九    年      九      月      六      日
                                        書記官  林  育  興


司法院資訊處製作；財團法人民間司法改革基金會備份。
